臺灣雲林地方法院刑事判決　　　　　　　95年度交訴字第52號
公　訴　人　臺灣雲林地方法院檢察署檢察官
被　　　告　乙○○
　　　　　　　　　　　號
上列被告因公共危險案件，經檢察官提起公訴（95年度偵字第
3769號），本院判決如下：
    主      文
乙○○服用酒類，不能安全駕駛動力交通工具而駕駛，累犯，處
有期徒刑伍月。又駕駛動力交通工具肇事，致人傷而逃逸，累犯
，處有期徒刑捌月。應執行有期徒刑拾壹月。
    事      實
一、(一)乙○○前：1.因違反肅清煙毒條例、麻醉藥品管理條例案
      件，經臺灣高等法院臺中分院（下稱中高分院）於民國82
      年6 月15日，以82年度上易字第987 號判處有期徒刑3 年
      2 月、4 月，應執行有期徒刑3 年3 月確定。2.因違反麻
      醉藥品管理條例案件，經最高法院於82年9 月15日，以82
      年度臺上字第4893號判處有期徒刑5 年5 月確定。3.因違
      反肅清煙毒條例、麻醉藥品管理條例案件，經本院於83年
      3 月6 日，以83年度訴字第17號判處有期徒刑3 年2 月、
      5 月，應執行有期徒刑3 年4 月確定。嗣1.、2.部分經定
      應執行之刑8 年確定，與3.部分接續執行，於87年4 月22
      日假釋付保護管束，並於93年3 月8 日保護管束期滿執行
      完畢。
    (二)詎乙○○猶不知悔改，於95年7月23日下午6時許，在雲林
      縣斗六市同事住處飲用啤酒及高粱酒後，已有醉意達不能
      安全駕駛動力交通工具之程度，竟仍於同日下午8時許，
      貿然駕駛車牌號碼OJ-3859號自用小客車欲返回其雲林縣
      虎尾鎮○○里○○鄰○○路72巷8號住處，嗣於同日下午8時
      10 分許，行經雲林縣斗南鎮臺一丁線13.2公里西向車道
      處，適有騎乘車牌號碼MLS-736號重型機車之甲○同向行
      駛在前，乙○○因酒後無法安全駕駛，失控自後追撞甲○
      ，致甲○受有背部、右手掌、左肘、左膝、左小腿擦傷及
      左足趾擦傷、背部挫傷之傷害（過失傷害部分未據告訴）
      ，乙○○於肇事後，下車察看甲○傷勢，明知甲○已受傷
      ，惟擔心酒精濃度測試，另基於肇事逃逸之犯意，逕行駕
      車離去。經警於同日下午10時30分許，對乙○○施以酒精
      濃度測試，其呼吸吐氣所含酒精濃度達每公升1.19毫克。
二、案經雲林縣警察局斗南分局報告臺灣雲林地方法院檢察署檢
    察官偵查起訴。
    理      由
壹、程序部分：
一、按被告以外之人於審判外之言詞或書面陳述，除法律有規定
    者外，不得作為證據；又其於審判外之陳述，雖不符前4 條
    之規定，而經當事人於審判程式同意作為證據，法院審酌該
    言詞陳述或書面陳述作成時之情況，認為適當者，亦得為證
    據，刑事訴訟法第159 條第1 項、第159 條之5 第1 項定有
    明文。
二、就甲○於95年7月23日及95年7月24日之警詢筆錄、95年9月
    21日檢察官訊問之具結筆錄，均為被告以外之人於審判外之
    言詞陳述，本不得作為證據，惟經被告於本院審理程序時就
    此部分同意作為證據，本院審酌前開言詞陳述作成之情況，
    認為適當，得作為證據，合先敘明。
貳、實體部分：
一、訊據被告乙○○固坦承酒後駕車之犯行，及肇事後未報警亦
    未叫救護車即離去之事實，惟矢口否認有何肇事逃逸之犯行
    ，辯稱：其有停車下來扶甲○到路邊，因甲○表示沒事並叫
    其離開，且擔心遭到酒測，其始離開等語。經查：
    (一)上開被告酒後追撞甲○，致甲○受有如事實欄所述之傷害
      ，並被告肇事後，曾下車察看甲○傷勢，及其後駕車離去
      之事實，業據甲○於警詢及檢察官訊問時，均明確指稱其
      自後方遭撞擊後，人摔出去，有名酒味很重的男子叫其坐
      起，由其他民眾記下肇事車輛車號並報警、叫救護車等語
      甚詳，核與被告前開自白其酒後駕車，肇事後未報警亦未
      叫救護車，曾下車察看甲○狀況後離去等情相符，並有雲
      林縣警察局斗南分局道路交通事故當事人酒精測定紀錄表
      、刑法第185 條之3 案件測試紀錄表、道路交通事故現場
      圖、道路交通事故調查報告表(一)、(二)、雲林縣警察局舉發
      違反道路交通管理事件通知單、診斷證明書各1 份、現場
      照片13張附卷可稽。
    (二)被告雖以前詞置辯，惟查：
      1.按刑法第185 條之4 立法理由一、為：為維護交通安全
        ，加強救護，減少被害人之死傷，促使駕駛人於肇事後
        ，能對被害人即時救護，特增設本條，關於肇事致人死
        傷而逃逸之處罰規定。
      2.甲○歷於警詢筆錄及檢察官訊問之具結筆錄，一再指述
        其車禍後都不知道人（臺語），有名酒味很重的男子叫
        其坐起，只記得有個男的說要記得肇事者之車牌，及叫
        救護車等語。並於檢察官先後向甲○確認是否跟肇事者
        表示人沒事，叫肇事者走時，均明確為否定回答（問：
        對方撞上你後你有無跟他說你人沒有怎樣叫他走？答：
        我都沒有；問：撞你的那個人你確實沒叫他走？我沒有
        。）。
      3.又自現場照片2 、4 、7 、8 、9 、10觀之，可見肇事
        現場路面殘留點點血跡，甲○之拖鞋散落於路面上，其
        所騎乘之機車則倒在路中間，且被告駕駛之自小客車車
        頭凹陷、甲○騎乘之機車車牌整個掉落下來，足見當時
        撞擊力道之猛，使甲○人車分離，摔倒路旁，受有多處
        及大面積之擦傷、挫傷，並被告就此均有所悉，此觀被
        告於本院審理時，供稱其肇事後下車有看到被害人倒在
        距離機車約10幾公尺外之地上，手腳均有擦傷，應是從
        機車上摔出去，有可能衣服下有內傷，也有可能有腦震
        盪等語益顯。
      4.衡諸當時撞擊力道之猛，致甲○摔離機車受傷倒臥馬路
        之中，處於意識不清狀態，應孱弱無助，急於就醫了解
        傷勢，豈有肇事者停車聞問時還表示沒事，主動要對方
        離去的道理！是甲○之指述應為可採，被告辯解與常情
        相違，難令採信。
    (三)綜上所述，被告縱使於肇事後，確有下車察看甲○之狀況
      ，惟當時既已目睹甲○受有外傷而倒臥地上，並當時撞擊
      之猛，顯可推知甲○極有可能亦受有其他未發現之外傷或
      內傷，僅因擔心遭到酒測，而逕行離去現場，其辯解復不
      可採已如前述，自難解於肇事逃逸之罪行。是本件事證明
      確，被告酒後駕車及肇事逃逸之犯行均堪以認定，應依法
      論科。
二、(一)核被告乙○○所為，係犯刑法第185條之3之醉態駕駛罪、
      第185條之4之肇事逃逸罪。
    (二)被告前：1.因違反肅清煙毒條例、麻醉藥品管理條例案件
      ，經中高分院於82年6 月15日，以82年度上易字第987 號
      判處有期徒刑3 年2 月、4 月，應執行有期徒刑3 年3 月
      確定。2.因違反麻醉藥品管理條例案件，經最高法院於82
      年9 月15日，以82年度臺上字第4893號判處有期徒刑5 年
      5 月確定。3.因違反肅清煙毒條例、麻醉藥品管理條例案
      件，經本院於83年3 月6 日，以83年度訴字第17號判處有
      期徒刑3 年2 月、5 月，應執行有期徒刑3 年4 月確定。
      嗣1.、2.部分經定應執行之刑8 年確定，與3.部分接續執
      行，於87年4 月22日假釋付保護管束，並於93年3 月8日
      保護管束期滿執行完畢，有臺灣高等法院被告前案紀錄表
      1 份在卷可考，其於前開有期徒刑執行完畢後5 年內，故
      意再犯本件有期徒刑以上之罪，為累犯，均應依法加重其
      刑。
    (三)被告所犯上開2 罪，犯意各別，罪名互異，應予分論併罰
      。
    (四)爰審酌被告前科累累已如前述，其飲酒後呼氣酒精濃度高
      達每公升1.19毫克，顯然無法注意路況及安全駕駛，竟仍
      執意駕駛自小客車上路，罔顧行路人車之生命身體及財產
      安全，甚因酒後反應不及，欠缺操控能力，追撞甲○騎乘
      之機車，致其受傷，其於下車察看後，竟因擔心為警酒測
      ，未為何積極救助或照護，即駕車離去而逃逸，事後復藉
      口係甲○要其離開而圖免責，及就酒後駕車部分坦白承認
      ，並與甲○達成和解，且已賠償新臺幣65,000元，此有雲
      林縣斗南鎮調解委員會95年刑調字第301 號調解書影本1
      紙附卷可參等犯罪之目的、手段、動機等一切情狀，分別
      量處如主文所示之刑，並定其應執行之刑。
三、據上論斷，應依刑事訴訟法第299條第1項前段，刑法第185
    條之3 、第185 條之4 、第47條第1 項、第51條第5 款，刑
    法施行法第1條之1第1項、第2項但書，判決如主文。
本案經檢察官丙○○到庭執行職務
中　　華　　民　　國　　96　　年　　1 　　月　　31　　日
                  刑事第二庭審判長法  官  林輝煌
                                  法  官  柯志民
                                  法  官  李貞瑩
以上正本證明與原本無異。
如不服本判決，應於判決送達後10日內，向本院提出上訴狀。（
須附繕本）
                                  書記官  金雅芳
中　　華　　民　　國　　96　　年　　2 　　月　  2　　日
附錄本案論罪科刑法條全文
中華民國刑法第185條之3（重大違背義務致交通危險罪）
服用毒品、麻醉藥品、酒類或其他相類之物，不能安全駕駛動力
交通工具而駕駛者，處 1 年以下有期徒刑、拘役或 3 萬元以下
罰金。
中華民國刑法第185條之4（肇事遺棄罪）
駕駛動力交通工具肇事，致人死傷而逃逸者，處 6 月以上 5 年
以下有期徒刑。
